【裁判字號】    88,易,3371
【裁判日期】    890128
【裁判案由】    侵占等
【裁判全文】
臺灣臺南地方法院刑事判決                        八十八年度易字第三三七一號
    公  訴  人  臺灣臺南地方法院檢察署檢察官
    被      告  乙○○
右列被告因侵占案件，經檢察官提起公訴（八十八年度偵字第一三四七九號），本院
判決如左：
    主  文
乙○○意圖為自己不法之所有，而侵占對於業務上所持有之物，處有期徒刑捌月。緩
刑肆年，緩刑期中付保護管束。
    事  實
一、乙○○於民國八十年間因犯業務侵占罪，經本院判處有期徒刑六月，緩刑二年確
    定（尚不構成累犯），於八十一年三月九日緩刑報結，猶不知悔改，其自八十八
    年八月二十六日起，於三美瓦斯公司（以下簡稱三美公司）擔任古城站副站長，
    職司安排瓦斯送貨排班表、送貨、整理貨款及作帳等業務，因向地下錢莊借款，
    被追索債務甚急，竟意圖為自己不法之所有，於八十八年九月八日二十一時五十
    分許，趁收取貨款之機會，將所收取之貨款新臺幣（下同）二萬二千元變易持有
    之意為所有之意而侵占入己，並將之交由地下錢莊催討債務人員取走而充作清償
    自身債務所用。嗣為免三美公司起疑，明知該筆貨款並未遭他人強盜，竟於翌日
    十五時許，未指定犯人而向臺南市警察局第六分局大林派出所謊報該筆貨款已於
    八十八年九月八日二十一時五十分許在臺南市○區○○路二百二十一號前處遭人
    強盜取走，請該所警員調查，經該分局派員調查，始查獲上情。
二、案經臺南市警察局第六分局報請臺灣臺南地方法院檢察署檢察官偵查起訴。
    理  由
一、訊據被告乙○○對於右揭時地擔任三美公司古城站副站長，於整理所收回之貨款
    後，因地下錢莊催討債務人員催債甚急，乃將如事實欄所述貨款侵占入己並供作
    償債所需，嗣為免遭發覺，乃向前開大林派出所謊報遭人強盜取走等情均供承不
    諱，並經證人即三美公司負責人甲○○於警訊時證述綦詳，及證人歐陽瑞成、苗
    豐起等於警訊時證述：八十八年九月八日二十一時五十分許在臺南市○區○○路
    二百二十一號前並未有車停下來，亦無人在該處與人發生爭吵，或發生有人遭強
    盜財物情事等語甚詳，且有受理刑事案件報案三聯單一紙附於警卷中可稽，被告
    自白核與事實相符，本件事證已臻明確，被告犯行洵堪認定。
二、按被告乙○○職司安排瓦斯送貨排班表、送貨、整理貨款及作帳等業務，竟藉此
    侵占其因執行業務所收取之貨款，並為免遭發現，未指定犯人而向臺南市警察局
    第六分局大林派出所謊報該筆貨款遭人強盜而誣告犯罪，核其所為係犯刑法第三
    百三十六條第二項之業務侵占罪及第一百七十一條第一項之罪。其所犯二罪間，
    有方法結果之牽連關係，依刑法第五十五條之規定，應從較重之業務侵占罪處斷
    。爰審酌被告前於八十年間因犯業務侵占罪，經本院判處有期徒刑六月、緩刑二
    年確定（尚不構成累犯），復犯本罪，被告之素行、犯罪之動機、目的、手段、
    所生危害、所侵占數額、犯後尚供承無隱及現已與三美公司達成民事和解，有和
    解書一份附卷足參、其謊報遭強盜之犯罪手段雖有不當，惟乃因遭地下錢莊催逼
    債務，一時情急所致，惡性尚非重大等等一切情狀，量處如主文所示之刑，以資
    懲儆。又被告於八十年間，曾犯業務侵占罪，經本院判處有期徒刑六月、緩刑二
    年確定，於八十一年三月九日緩刑報結，緩刑期滿未經撤銷，其刑之宣告失其效
    力，是其未曾受有期徒刑以上刑之宣告，有臺灣臺南地方法院檢察署刑案資料查
    註紀錄表及本院被告全國前案紀錄表各一份在卷可憑，渠經此教訓後，應知所警
    惕，信無再犯之虞，本院因認所宣告之刑以暫不執行為適當，併諭知緩刑四年，
    以勵自新。又被告前既因犯同一態樣之業務侵占罪，於緩刑期滿復犯本罪，本院
    認其行為有交專人長期輔導矯治之必要，併諭知緩刑期內交付保護管束，以觀後
    效。公訴意旨雖謂被告前曾犯同一態樣之業務侵占罪，獲判緩刑後仍再犯本罪，
    顯未具悔意，應處有期徒刑二年等語，然被告係於八十年間犯業務侵占罪，於八
    十一年一月十七日判決，同年二月二十日確定，同年三月九日緩刑報結，嗣後緩
    刑並未遭撤銷，是以被告犯上開業務侵占罪與本件已相隔五年餘，且本件被告係
    於八十八年七月間至三美公司任職，同年八月二十六日調任古城站副站長，至案
    發時已任職近三月，其所侵占金額為二萬二千元，數額尚非巨大，是以如被告本
    意真在侵占公司所有收回款項而不知悔改，又豈會在任職一段時間後方侵占二萬
    二千元？是以本院斟酌上情，認宣告如主文所示之刑尚稱妥適，附此敘明。
據上論斷，應依刑事訴訟法第二百九十九條第一項前段、第四百五十二條，刑法第三
百三十六條第二項，罰金罰鍰提高標準條例第一條前段，判決如主文。
中    華    民    國      八十九    年      一        月      二十八    日
                              臺灣臺南地方法院刑事第四庭
                                      法  官  楊  惠  芬
右正本證明與原本無異。
如不服本判決，應於送達後十日內向本院提出上訴狀。（應附繕本）
                                      書記官  高  世  玉
中    華    民    國      八十九    年      一        月      二十八    日
附錄本案論罪科刑法條全文：
刑法第三百三十六條第二項：
對於業務上所持有之物，犯前條第一項之罪者，處六月以上五年以下有期徒刑，得併
科三千元以下罰金。
刑法第一百七十一條第一項：
未指定犯人，而向該管公務員誣告犯罪者，處一年以下有期徒刑、拘役或三百元以下
罰金。


司法院資訊處製作；財團法人民間司法改革基金會備份。
